【裁判字號】    89,上訴,1089
【裁判日期】    890920
【裁判案由】    違反毒品危害防制條例
【裁判全文】
臺灣高等法院高雄分院刑事判決                  八十九年度上訴字第一八九號
    上  訴  人  台灣高雄地方法院檢察署檢察官
    上  訴  人
    即  被  告  甲○○
右上訴人因被告違反毒品危害防制條例案件，不服臺灣高雄地方法院八十九年度訴字
第二三號中華民國八十九年七月七日第一審判決（起訴案號：臺灣高雄地方法院檢
察署八十八年度毒偵字第二四六二號），提起上訴，本院判決如左：
      主  文
原判決撤銷。
甲○○連續施用第一級毒品，累犯，處有期徒刑壹年。
扣案之海洛因參包（淨重零點柒參公克）沒收銷燬之。
    事  實
一、甲○○曾於民國八十三年間，因肅清煙毒條例案件，經法院判處有期徒刑四年確
    定，於八十七年五月二十一日假釋期滿執行完畢。復於八十七年間，因施用毒品
    案件，經送觀察勒戒後，認有繼續施用毒品之傾向，裁定令入戒治處所施以強制
    戒治，經執行滿三月，認無繼續戒治之必要，再裁定停止戒治，所餘戒治期間付
    保護管束，並期滿未經撤銷，視為強制戒治期滿，由台灣高雄地方法院檢察署檢
    察官於八十八年七月二十日，以八十八年度戒偵字第四八號不起訴處分確定在案
    。詎甲○○仍不知悛悔，於五年內，又於八十八年十一月（起訴書誤載為十二月
    ）七日中午十二時十分許回溯二十四小時內之某時，在高雄縣某處，以將海洛因
    粉末與礦泉水混合後，以針筒注射左手臂方式，施用第一級毒品海洛因一次，於
    同月七日中午十二時十分許，在國道一號北向岡山收費站為警查獲，並扣得第一
    級毒品海洛因三包（淨重共零點七三公克）。惟甲○○經移送檢察官，訊畢諭知
    交保候傳，仍承接前開概括之犯意，自八十九年間某日起至八十九年五月十一日
    晚上八時許回溯二十四小時內之某時，在其高雄縣岡山鎮○○街十六號住處，以
    同上方式，施用海洛因多次，不定期施用一次。嗣於八十九年五月十一日晚上八
    時許，在其上開住處為警查獲。
二、案經內政部警政署國道公路警察局第五警察隊報請高雄地方法院檢察署檢察官偵
    查起訴。
    理  由
一、訊據上訴人即被告甲○○對於右揭時地施用第一級毒品海洛因之事實坦承不諱，
    並有海洛因白粉三包（淨重共零點七三公克）扣案可稽。該扣案之白粉，經送法
    務部調查局，以化學呈色法及氣相層析質譜儀分析法檢驗結果，確為海洛因，此
    有該局八十八年十一月三十日（八八）000000000號鑑定通知書一紙足
    憑（偵查卷）。又被告於八十八年十一月七日、及八十九年五月一日為警查獲時
    所採取之尿液，先後送請高雄縣衛生局以免疫學分析法、ＴＯＸＩ－ＬＡＢ方法
    檢驗結果，均呈嗎啡陽性反應，此有該局八十八年十一月三十日八八煙檢字第二
    七九七號、八十九年五月十八日八九煙檢字第一五一九號煙毒尿液檢驗成績書一
    紙附卷可查。而海洛因施用入人體後水解還原成嗎啡，再循嗎啡之代謝方式排體
    外，亦據行政院衛生署藥物食品檢驗局七十三藥檢壹字第○三○二二一號函說明
    綦詳，足認被告前揭施用海洛因之自白與事實相符。又被告前因施用毒品案件，
    經台灣高雄地方法院檢察署檢察官於八十八年七月二十日以八十八年度戒偵字第
    四八號不起訴處分確定在案，有該不起訴處分書、及台灣高等法院被告全國前案
    紀錄表在卷可按。故被告於施用毒品，經強制戒治期滿而為不起訴處分確定後，
    五年內再犯施用海洛因犯行，至為彰顯。本件事證明確，被告犯行洵堪認定。
二、按海洛因係毒品危害防制條例第二條第二項第一款所規定之第一級毒品；又犯毒
    品危害防制條例第十條之施用毒品罪者，檢察官應先將被告送勒戒處所觀察、勒
    戒，經觀察、勒戒後，有繼續施用毒品傾向者，應由檢察官聲請法院裁定令入戒
    治處所施以強制戒治，其期間為一年。強制戒治期滿或交付保護管束期滿，應由
    檢察官為不起訴之處分。依前項規定為不起訴處分後，五年內再犯第十條之罪，
    應依法追訴其施用毒品之罪刑，毒品危害防制條例第二十條、第二十三條定有明
    文。是被告前因施用毒品案件，經裁定送觀察、勒戒後，認有繼續施用毒品傾向
    ，裁定送強制戒治，經執行滿三月，認無繼續戒治之必要，再裁定停止戒治，所
    餘戒治期間付保護管束，並期滿未經撤銷，視為強制戒治期滿，由檢察官為不起
    訴處分確定，其於五年內再有施用海洛因之行為，核其所為，係犯毒品危害防制
    條例第十條第一項之施用第一級毒品罪。其意圖供自己施用，先後持有海洛因之
    低度行為，應為施用之高度行為所吸收，不另論罪。被告先後多次施用海洛因之
    行為，均時間緊接，犯罪構成要件相同，顯係基於概括之犯意為之，應依連續犯
    之規定，論以一罪，並加重其刑。被告曾於八十三年間，因肅清煙毒條例案件，
    經法院判處有期徒刑四年確定，於八十七年五月二十一日假釋期滿，其未執行之
    刑，以已執行論，此有台灣高等法院被告全國前案紀錄表及台灣高雄地方法院檢
    察署刑案資料查註紀錄表各一份附卷可參，於五年以內再犯有期徒刑以上之本案
    ，為累犯，應依刑法第四十七條之規定加重其刑。又公訴人雖未就被告自八十九
    年間某日起至八十九年五月十一日晚上八時許回溯二十四小時內之某時止，施用
    海洛因多次之犯行起訴，然此部分與起訴部分為連續犯之裁判上一罪關係，為起
    訴之效力所及，本院自得一併審判，附此敘明。
三、原審認被告罪證明確，予以論罪科刑，固非無見，惟被告於八十八年十一月七日
    中午十二時十分許為警查獲後，復基於概括之犯意，自八十九年間某日起至八十
    九年五月十一日晚上八時許回溯二十四小時內之某時，施用海洛因多次，原判決
    未及審酌，容有未當。被告上訴，空言指摘原判決量刑過重，然其已有多次施用
    毒品前科紀錄，業如前述，仍不知痛改前非，再次施用毒品，自難予以寬典，其
    上訴尚無理由，而檢察官上訴意旨，認原判決未審認上開被告自八十九年間某日
    起至八十九年五月十一日晚上八時許回溯二十四小時內之某時，施用海洛因多次
    部分，為有理由，自應由本院將原判決撤銷改判。審酌被告已有多次施用毒品前
    科紀錄，仍未能悔悟，再次施用毒品，惟念其犯罪後坦承犯行，且其施用毒品之
    犯行，僅戕害自身，未危害他人等一切情狀，量處如主文第二項所示之刑。扣案
    之海洛因三包（淨重零點七三公克）係第一級毒品，應依毒品危害防制條例第十
    八條第一項前段之規定，不問屬於犯人與否，均宣告沒收銷燬之。至其施用毒品
    所用之針筒，未有扣案，尚難證明除供施用毒品外，客觀上別無其他用途，而屬
    專供施用毒品之器具，為免執行困難，爰不予宣告沒收。
據上論結，應依刑事訴訟法第三百六十九條第一項前段、第三百六十四條、第二百九
十九條第一項前段，毒品危害防制條例第十條第一項、第十八條第一項前段，刑法第
十一條、第五十六條、第四十七條，判決如主文。
本案經檢察官陳新慶到庭執行職務。
中    華    民    國     八十九     年       九       月     二十       日
                              臺灣高等法院高雄分院刑事第三庭
                                  審判長法官  莊秋桃
                                        法官  謝宏宗
                                        法官  魏式璧
右正本證明與原本無異。
如不服本判決，應於判決送達後十日內向本院提出上訴狀，其未述理由者並應於提
出上訴狀後十日內向本院補提理由書（應附繕本)。
                                      書記官  楊茱宜
中    華    民    國     八十九     年       九       月     二十二     日
附錄本判決論罪科刑法條：
毒品危害防制條例第十條第一項
施用第一級毒品者，處六月以上五年以下有期徒刑。
                                                                       Ｇ


司法院資訊處製作；財團法人民間司法改革基金會備份。
